臺灣桃園地方法院民事裁定               100年度抗字第81號
抗  告  人  江建維原名：江元.
相  對  人  彭聖源
上列當事人間聲請本票裁定事件，抗告人對於民國100年5月30日
本院司法事務官100年度司票字第2347號民事裁定提起抗告，本
院裁定如下：
    主  文
抗告駁回。
抗告程序費用新臺幣壹仟元由抗告人負擔。
    理  由
一、抗告意旨略以：抗告人並未負欠相對人如原裁定附表所示之
    本票票款。票據法第124 條準用同法第95條規定，本票雖有
    免除作成拒絕證書之記載，但執票人仍應於所定期限內為付
    款之提示，依票據法第124 條準用同法第85條第1 項規定，
    其行使追索權之形式要件未備。而相對人從未向抗告人提示
    系爭2 紙本票，即遽為提出本票裁定，並就面額新台幣（下
    同）36萬元之本票請求自發票日起算之利息，就面額140 萬
    元之本票請求自到期日起算之利息，相對人所提出之本票裁
    定聲請誠屬行使追索權形式要件未備，且利息起算日更有違
    誤，為此提起抗告，請求廢棄原裁定等語。
二、按執票人向本票發票人行使追索權時，得聲請法院裁定後強
    制執行。票據法第123 條定有明文。本票執票人依上開法條
    之規定，聲請法院裁定許可對發票人強制執行，係屬非訟事
    件程序，法院僅就形式上審查得否准許強制執行，此項裁定
    並無確定實體上法律關係存否之效力，如發票人就票據債務
    之存否有爭執時，應由發票人提起確認之訴，以資解決（最
    高法院56年台抗字第714 號、57年台抗字第76號判例參考）
    。又免除作成拒絕證書之本票，執票人聲請裁定准予強制執
    行時，毋庸提出已為付款提示之證據。票據債務人如主張本
    票未經執票人提示，依票據法第124 條準用同法第95條但書
    之規定，應由其負舉證之責（最高法院84年度台抗字第22號
    裁定意旨參考）。
三、經查，相對人主張之事實，業於原審提出與所述相符之本票
    2 紙為證。原審就系爭本票為形式上之審查，認其已具備本
    票各應記載事項，合於票據法第120 條規定，屬有效之本票
    ，乃裁定准許強制執行，並無不合。抗告人雖稱相對人未曾
    提示系爭2 紙本票，不得行使追索權等語，然系爭2 紙本票
    均載有「此本票免除作成拒絕證書」字樣（見原審卷第5頁
    ），揆諸前開說明，相對人聲請裁定准予強制執行時，自無
    須提出已為付款提示之證據，而應由抗告人就相對人未為提
    示此有利於己之主張負舉證責任，惟抗告人對此並未舉證以
    實其說，故其空言主張相對人未為付款之提示云云，自不足
    採。又抗告意旨主張系爭2 紙本票之利息起算日有誤云云，
    惟按本票未載到期日者，視為見票即付，以提示日為到期日
    ，票據法第120 條第2 項、第66條第1 項分別定有明文。原
    裁定附表編號1 之本票既未載到期日，利息起算日應自提示
    日後始得起算，相對人既陳稱原裁定附表編號1 本票之提示
    日為民國98年9 月15日，而編號2 本票記載之到期日為99年
    9 月15日，則原裁定就系爭2 紙本票之利息起算日分別為98
    年9 月15日及99年9 月15日，尚非違誤。至抗告人否認票據
    債務之存在，經核尚屬實體事項之法律爭執，揆諸首揭規定
    與判例意旨，僅得由抗告人另行提起訴訟，以資解決，非要
    本件非訟程序所得審究。從而，抗告意旨指摘原裁定不當，
    求予廢棄，為無理由，應予駁回。
四、據上論結，本件抗告為無理由，依非訟事件法第46條、第21
    條第2 項、第24條第1 項，民事訴訟法第495 條之1 第1 項
    、第449 條第1 項、第95條、第78條，裁定如主文。
中    華    民    國   100    年    7    月    29    日
                  民事第一庭審判長法  官  郭琇玲
                                  法  官  范達明
                                  法  官  陳婉玉
上列正本證明與原本無異
本裁定除以適用法規顯有錯誤為理由，不得再抗告；如提再抗告
，應於收受送達後10日內，委任律師為代理人向本院提出再抗告
狀，並繳納再抗告費新台幣1000元。
中    華    民    國   100    年    7    月    29    日
                                  書記官  利冠蔚